【裁判字號】    97,審易,207
【裁判日期】    970926
【裁判案由】    恐嚇
【裁判全文】
臺灣高雄地方法院刑事判決             97年度審易字第207號
公  訴  人  臺灣高雄地方法院檢察署檢察官
被      告  乙○○
上列被告因恐嚇案件，經檢察官提起公訴（96年度偵字第34304
號），嗣被告於準備程序進行中就被訴事實為有罪陳述，經告知
簡式審判程序要旨並聽取當事人之意見後，本院裁定進行簡式審
判程序並判決如下：
    主  文
乙○○以加害生命之事，恐嚇他人，致生危害於安全，處拘役
拾日，如易科罰金，以新台幣壹仟元折算壹日。應於刑之執行完
畢後，令入相當處所施以監護壹年
    事  實
一、乙○○因長期罹有精神官能性憂鬱症，以致其辨識行為違法
    或依其辨識而行為之能力顯著減低，為精神障礙之人。緣乙
    ○○因不滿甲○○與其子盧忻銘交往，竟基於恐嚇之犯意，
    於民國96年10月12日接續撥打電話予甲○○，逕以：「我會
    讓你死的很難看、你試試看，你不要以為我很好欺負」、「
    你不要以為我會放過你」、「你沒和我兒子切，我對你、我
    死都不會放過你」及「你不和我兒子切，你氣我，我氣到哪
    天沒呼吸了，你就知道，我死都不會放過你」等言詞恐嚇甲
    ○○共計4 次，使其心生畏懼而致生危害於安全。
二、案經甲○○訴由高雄市政府警察局新興分局報請台灣高雄地
    方法院檢察署檢察官偵查起訴。
    理  由
一、被告乙○○所犯係刑法第305 條恐嚇危安罪，其法定刑為死
    刑、無期徒刑、最輕本刑為3 年以上有期徒刑以外之罪，於
    準備程序進行中被告就被訴事實為有罪陳述，由法官告知簡
    式審判程序要旨並聽取其與公訴人之意見，經被告同意適用
    簡式審判程序後，本院亦認無不得或不宜改依簡式審判程序
    進行之處，爰依刑事訴訟法第273 條之1 第1 項、第284 條
    之1 規定裁定進行簡式審判程序，合先敘明。
二、上揭事實，業經證人即告訴人甲○○先後於警詢及本院審理
    中指證綦詳，並提出通話譯文1 份在卷可稽（參見偵卷第12
    頁、第13頁及第19頁），復據被告於本院審理中坦認上情不
    諱，足徵其自白核與事實相符，堪予採信。按刑法第305 條
    恐嚇危安罪之成立，係指行為人單純以將來加害生命、身體
    、自由、名譽、財產之事通知被害人，且該等通知內容於客
    觀上適足以使一般人在心理上產生遭受危害之不安全感即為
    已足，要非以行為人主觀上果有加害之意或事後必須有實施
    加害行為為必要。準此以觀，被告於96年10月12日接續以電
    話向告訴人甲○○告知上述言詞，客觀上業已足令一般人認
    定其係以加害生命之惡害通知被害人，並使其因而心生畏懼
    ，揆諸前揭說明，被告此舉確實該當刑法第305 條恐嚇危安
    罪之構成要件無訛。職是，本件事證明確，被告犯行洵堪認
    定，應依法論科。
三、核被告乙○○所為，係犯刑法第305 條恐嚇危安罪。查被告
    乃出於同一犯罪計畫，進而於同日實施上揭4 次恐嚇犯行，
    且觀諸其各次詐欺行為非僅時空緊接，犯罪模式亦屬雷同，
    彼此間具有密接關連性，是其客觀上雖有數次構成要件行為
    ，然為避免對被告主觀上僅具有單一恐嚇行為決意之事實產
    生重複評價之不當，自應包括論以一罪、即以法律上一罪加
    以評價，並視其犯罪實施次數與侵害程度而科予適當之刑，
    方屬允當。再者，本件被告經送請財團法人臺灣省私立高雄
    仁愛之家附設慈惠醫院就其實施前揭犯行之精神狀態加以鑑
    定，鑑定結果認定被告罹有憂鬱症，且於服藥及酒精之作用
    ，易造成自我控制力下降，判定被告於行為之際已因精神障
    礙，致依其辨識而行為之能力有顯著減低一節，有該院97年
    7 月8 日（97）附慈精字第0972101 號函所附精神鑑定書1
    份在卷可證，足認被告前揭行為時確有因精神障礙以致依其
    辨識而行為之能力顯著減低，遂依刑法第19條第2 項規定減
    輕其刑。爰審酌被告犯罪之動機、目的及手段，並參酌其全
    然不知與他人相互尊重及和平相處，動輒任意恐嚇被害人，
    為念其犯罪後尚知坦承犯行等一切情狀，量處如主文所示之
    刑，並諭知易科罰金折算標準，以資懲儆。末按，有第19條
    第2 項之原因，其情狀足認有再犯或有危害公共安全之虞時
    ，於刑之執行完畢或赦免後，令入相當處所，施以監護；又
    前項之期間為5 年以下，刑法第87條第2 項前段、第3 項前
    段分別定有明文。查被告以言詞恐嚇被害人之犯罪次數雖屬
    非鉅（詳後述），然依上揭精神鑑定意見業已具體建議依據
    精神醫學之觀點，被告應接受持續藥物治療及心理或家族治
    療，以避免復發等語，再佐以被告自實施本件犯行經檢察官
    提起公訴後，猶仍多次撥打電話至告訴人甲○○住處或工作
    場所加以騷擾，嚴重影響其身心健康及日常作息等情，除據
    告訴人甲○○於本院審理中證述綦詳外，亦經本院調取被告
    電話通聯紀錄為憑，並當庭勘驗渠等通話內容在卷，有本院
    97年9 月12日審判筆錄可證暨附件可證，從而本院乃認被告
    顯有持續接受藥物治療及適當監督保護之必要，以避免將來
    有再犯之虞，且為確保被告得以接受適當機關實施治療，遂
    依刑法第87條第2 項前段、第3 項之規定，併予宣告令入相
    當處所施以監護1 年，以達其個人治療及社會防衛之效。
四、公訴意旨另以：被告除實施前開有罪部分所示犯行後，復自
    96年10月12日起至同年月30日止，亦有多次撥打電話以言詞
    恐嚇告訴人甲○○之舉，遂認被告此部分亦構成刑法第305
    條恐嚇危安罪云云。惟按，犯罪事實應依證據認定之，無證
    據不得認定其犯罪事實，又不能證明被告犯罪者，應諭知無
    罪之判決，刑事訴訟法第154 條第2 項、第301 條第1 項分
    別定有明文。所謂證據，係指足以認定被告確有犯罪行為之
    積極證據而言，該項證據自須適合於被告犯罪事實之認定，
    始得採為斷罪資料。苟積極證據不足為不利於被告事實之認
    定時，即應為有利於被告之認定，更不必有何有利之證據，
    最高法院29年上字第3105號、30年上字第816 號分別著有判
    例可資參照。查本案茲依告訴人所提出通話譯文觀之，固可
    認定被告果有先後於起訴書所載時間撥打電話予告訴人，且
    多次以不雅言詞辱罵告訴人之情無訛，然觀諸此等對話內容
    雖已造成告訴人心裡產生不愉快或遭受羞辱之感覺，然客觀
    上究與刑法恐嚇危安罪之構成要件有別，要不得遽為不利於
    被告之認定，此外復查無其他積極證據足資證明被告果有公
    訴人此部分所指恐嚇犯行，惟此部分業經檢察官認與前揭有
    罪部分具有接續犯之實質上一罪關係，爰不另為無罪之諭知
    ，併此敘明。
據上論斷，應依刑事訴訟法第273 條之1 第1 項、第299 條第1
項前段，刑法第305 條、第19條第2 項、第41條第1 項前段、第
87條第2 項前段、第3 項前段，刑法施行法第1 條之1 ，判決如
主文。
中    華    民    國    97    年    9     月    26    日
                  刑事第七庭  法  官    陳明呈
以上正本證明與原本無異。
如不服本判決應於收受本判決後10日內向本院提出上訴書狀，並
應敘述具體理由，如未敘述上訴理由者，應於上訴期間屆滿後20
日內補提理由書狀於本院（均須按他造當事人之人數附繕本）「
切勿逕送上級法院」。
中    華    民    國    97    年    9     月    26    日
                              書記官    張琇晴
附錄本判決論罪科刑法條：
中華民國刑法第305條（恐嚇危害安全罪）
以加害生命、身體、自由、名譽、財產之事，恐嚇他人致生危害
於安全者，處2 年以下有期徒刑、拘役或3 百元以下罰金。


司法院資訊處製作；財團法人民間司法改革基金會備份。
